【裁判字號】    98,易,5
【裁判日期】    980320
【裁判案由】    詐欺
【裁判全文】
臺灣臺中地方法院刑事判決                 98年度易字第5號
公  訴  人  臺灣臺中地方法院檢察署檢察官
被      告  乙○○
            丙○○
上列被告等因詐欺案件，經檢察官提起公訴（97年度偵字第2832
4號），被告於準備程序中就被訴事實為有罪之陳述，經告以簡
式審判之旨，並聽取意見後，本院合議庭裁定由受命法官獨任進
行簡式審判程序，判決如下：
    主    文
乙○○幫助意圖為自己不法之所有，以詐術使人將本人之物交付
，處拘役伍拾日，如易科罰金，以新臺幣壹仟元折算壹日。
丙○○幫助意圖為自己不法之所有，以詐術使人將本人之物交付
，處拘役伍拾日，如易科罰金，以新臺幣壹仟元折算壹日。
    犯 罪 事 實
一、乙○○、丙○○依一般社會生活之通常經驗，應可知悉一般
    人均可自行申請金融帳戶使用，如非意圖供犯罪使用，無收
    取他人金融帳戶之必要，並可預見提供金融帳戶供人使用，
    可能幫助他人作為詐欺被害人匯款之用，藉以遂行詐欺犯行
    ，並逃避檢警人員之追緝，竟仍基於幫助他人詐欺取財之不
    確定犯意，乙○○於民國97年5月中旬某日，在高雄後火車
    站，以新臺幣（下同）6500元之代價，將其向兆豐國際商業
    銀行（下稱兆豐商銀）北高雄分行所申設帳號00000000000
    號帳戶之存摺、印章及提款卡連同密碼，交予真實姓名年籍
    不詳之成年男子使用；丙○○則於97年5月中旬某日早上，
    在南投縣草屯鎮某網咖，以1萬元之代價，將其向彰化商業
    銀行（下稱彰化商銀）南投分行所申設之帳號000000000000
    00號帳戶存摺、提款卡連同密碼，交與真實姓名年籍不詳綽
    號「青蛙」之成年男子使用。嗣該真實姓名年籍不詳綽號「
    青蛙」等人所屬詐欺集團之成員基於意圖不法所有之犯意聯
    絡，於97年3月27日，在雅虎奇摩網站刊登虛偽之汽車拍賣
    廣告，甲○○洽詢後，詐欺集團成員即向甲○○佯稱須先匯
    款預付3萬元手續費，始會以事故車輛變造該權利車為合法
    車輛，且如要看車須再匯款等語，致甲○○因而陷於錯誤，
    分別於97年6月10日匯款7萬元至乙○○上開兆豐銀行北高雄
    分行之帳戶，於97年6月12日匯款12萬元至丙○○上開彰化
    銀行南投分行之帳戶，於97年6月13日匯款13萬元至張錦塗
    （涉嫌幫助詐欺取財部分，經臺灣臺中地方法院檢察署檢察
    官移送臺灣彰化地方法院併辦）之華南商業銀行員林分行帳
    號000000000000號帳戶內，嗣甲○○查覺有異，報警處理，
    而查悉上情。
二、案經臺中市警察局第四分局報告臺灣臺中地方法院檢察署檢
    察官偵查起訴。
    理    由
一、上揭事實，業據被告乙○○、丙○○於本院審理時自白不諱
    ，並經被害人即證人甲○○於警詢時指述明確，並有內政部
    警政署反詐騙諮詢專線紀錄表、大肚鄉農會匯款委託書、郵
    政跨行匯款申請書、兆豐國際商業銀行北高雄分行97年7月8
    日（97）兆北高字第055號函檢附帳號00000000000號存戶乙○○帳號00000000000號帳戶開戶基本資料、印鑑變更及交
    易明細表、彰化商業銀行南投分行97年7月8日彰投字第
    0971616號函檢附存戶丙○○帳號00000000000000號帳戶開
    戶基本資料及交易明細、受理各類案件紀錄表、受理詐騙帳
    戶通報警示簡便格式表、受理刑事案件報案三聯單、金融機
    構聯防機制通報單等可憑。則被告乙○○上開兆豐商銀北高
    雄分行及被告丙○○上開彰化商銀南投分行之帳戶，確為詐
    欺集團成員作為實施本案詐欺取財犯行之用一節，足堪認定
    。
二、按刑法上之故意，分為直接故意（確定故意）與間接故意（
    不確定故意）。行為人對於構成犯罪之事實，明知並有意使
    其發生者，為直接故意；行為人對於構成犯罪之事實，預見
    其發生而其發生並不違背其本意者，為間接故意。又幫助犯
    之成立，以行為人主觀上認識被幫助者正欲從事犯罪或係正
    在從事犯罪，且該犯罪有既遂之可能，而其行為足以幫助他
    人實現構成要件者，即具有幫助故意，並不以行為人確知被
    幫助者係犯何罪名為必要。而按金融機構之帳戶為個人理財
    之工具，為便利大眾使用此一理財工具，以資活絡資金供需
    ，對於申請開設金融帳戶並無設有任何特殊之限制，一般民
    眾皆能自由申請開戶，並得同時在不同金融機構申請多數存
    款帳戶使用，乃眾所周知之事實，依一般人之社會生活經驗
    ，倘係經由合法管道之收入或支出，其於金融帳戶之存放及
    提領，本可自行向金融行庫開立帳戶後使用，殊無大費周章
    使用他人帳戶之必要，況且近來詐騙案件層出不窮，詐騙集
    團多利用人頭帳戶做為出入帳戶，不僅廣為媒體所披載，亦
    經政府一再宣導提醒注意，尤以現今各地金融機構所設自動
    提款機莫不設定轉帳之警示畫面，或張貼警示標語，促請使
    用大眾注意，衡諸目前社會以電視、報紙甚至網路等管道流
    通資訊之普及程度，以及使用自動提款機從事提款、轉帳交
    易之頻繁，苟見有陌生人不思以自己名義申請開立帳戶，反
    而向不特定人蒐集或收購他人之金融機構帳戶使用，自屬可
    疑。而現今犯罪集團或不法份子為掩飾其不法獲利行徑，避
    免執法人員之追究處罰，經常誘使一般民眾提供金融機構帳
    戶存摺等資料，渠等再以此帳戶供作對外詐騙或其他各種財
    產犯罪之不法用途使用等情，亦為一般合理之人知之甚是。
    查，被告乙○○、丙○○於本院審理時均供承：伊等提供帳
    戶給他人，可能會拿去做不法用途等語（見本院卷第34頁）
    ，是真實姓名年籍不詳之成年人分別以6500元、1萬元之代
    價，收購被告乙○○、丙○○所有上開帳戶之存摺及金融卡
    ，連同含密碼，可能用於詐財，使偵查機關不易偵查一節，
    應有所預見，竟因貪圖不正利益，貿然提供上開帳戶予真實
    姓名年籍不詳之男子使用，顯有容認犯罪事實發生之本意，
    其有幫助該詐欺集團利用該等金融帳戶實施詐欺取財犯行之
    不確定故意及行為甚明。本件事證明確，被告等幫助詐欺取
    財之犯行洵堪認定，應依法論科。
三、按幫助犯之成立，主觀上行為人須有幫助故意，客觀上須有
    幫助行為，意即須對於犯罪與正犯有共同之認識，而以幫助
    之意思，對於正犯資以助力，而未參與實施犯罪之行為者而
    言（參照最高法院75年度臺上字第1509號、88年度臺上字第
    1270號判決意旨）。本件被告乙○○將其兆豐商銀北高雄分
    行所申設帳號00000000000號帳戶之存摺、提款卡連同密碼
    ，交予真實姓名年籍不詳之成年男子使用；丙○○將彰化商
    銀南投分行所申設之帳號00000000000000號帳戶存摺、提款
    卡連同密碼，交與真實姓名年籍不詳綽號「青蛙」之成年男
    子使用，使該詐欺集團作為對被害人實行詐欺取財犯罪之取
    款工具，顯係基於幫助他人實行詐欺取財犯罪之犯意，且所
    為提供金融帳戶之行為，亦屬刑法詐欺罪構成要件以外之行
    為。而詐欺集團取得被告乙○○、丙○○提供之上開帳戶存
    摺、金融卡連同含密碼等資料，藉以供詐欺被害人之用，該
    犯罪集團成員係共同犯刑法第339條第1項詐欺取財罪。是核
    被告乙○○、丙○○所為，均係犯刑法第30條第1項、刑法
    第339條第1項之幫助詐欺取財罪。又被告等2人行為僅止於
    幫助，爰依刑法第30條第2項規定，均各按正犯之刑減輕之
    。爰審酌被告乙○○、丙○○提供上揭銀行帳戶供詐欺集團
    成員使用，助長詐欺集團財產犯罪之風氣，致本件被害人受
    騙而匯款，實為當今社會層出不窮之詐財事件所以發生之根
    源，造成社會互信受損，擾亂金融交易往來秩序，影響層面
    甚大，且亦因被告等提供個人帳戶、行動電話，致使執法人
    員難以追查該詐騙集團之真實身分，所為實屬不該，及被告
    2人於犯後坦認犯行，態度尚佳，並衡其等2人等之智識程度
    、犯罪動機、目的、手段、提供帳戶之數量、對於被害人所
    生之危害等一切情狀，分別量處如主文所示之刑，並諭知易
    科罰金之折算標準。
據上論斷，應依刑事訴訟法第273條第1第1項、第299條第1項前
段，刑法第30條第1項前段、第2項、第339條第1項、第41條第1
項前段，刑法施行法第1條之1第1項、第2項前段，判決如主文。
本案經檢察官丁○○到庭執行職務。
中    華    民    國    98    年    3    月     20    日
                    刑事第三庭  法  官  李慧瑜
以上正本證明與原本無異。
如不服本判決，應於收受送達後10日內向本院提出上訴書狀（應
敘述具體理由並附繕本）。
上訴書如未敘述理由，應於上訴期間屆滿後20日內補提理由書於
本院。
                                書記官  陳青瑜
中    華    民    國    98    年    3    月     20    日
中華民國刑法第339條第1項
意圖為自己或第三人不法之所有，以詐術使人將本人或第三人之
物交付者，處5年以下有期徒刑、拘役或科或併科1千元以下罰金


司法院資訊處製作；財團法人民間司法改革基金會備份。
